臺灣桃園地方法院刑事判決
                                    111年度審訴字第642號
公  訴  人  臺灣桃園地方檢察署檢察官
被      告  陳德順



上列被告因違反廢棄物清理法等案件，經檢察官提起公訴（111
年度偵字第3872號），被告於本院準備程序進行中，就被訴事實
為有罪之陳述，經本院告知簡式審判程序意旨，並聽取當事人意
見後，本院合議庭裁定由受命法官獨任依簡式審判程序審理，判
決如下：
    主  文
陳德順犯廢棄物清理法第四十六條第四款後段之非法清理廢棄物
罪，處有期徒刑壹年。
未扣案之犯罪所得新臺幣陸仟元沒收，於全部或一部不能沒收或
不宜執行沒收時，追徵其價額。
    事實及理由
一、犯罪事實：
    本案犯罪事實引用檢察官起訴書之記載（如附件）。
二、證據名稱：
  ㈠被告陳德順於警詢、偵訊及本院準備程序時之自白。
  ㈡告訴代理人張妙貞、證人鄒才華、蘇麗春於警詢時之證述。
  ㈢土地所有權狀、建物所有權狀、桃園市政府環境保護局民國1
    10 年12月9 日環清隊壢中字第1100105840號函及所附環境
    清潔稽查大隊稽查工作紀錄表（編號：0000000 ）與現場稽
    查照片、車輛詳細資料報表、刑案現場照片、監視器翻拍畫
    面、公司登記資料。
三、論罪科刑：
  ㈠按廢棄物清理法之「處理」指下列行為：1.中間處理：指事
    業廢棄物在最終處置或再利用前，以物理、化學、生物、熱
    處理或其他處理方法，改變其物理、化學、生物特性或成分
    ，達成分離、減積、去毒、固化或安定之行為。2.最終處置
    ：指衛生掩埋、封閉掩埋、安定掩埋或海洋棄置事業廢棄物
    之行為。3.再利用：指事業產生之事業廢棄物自行、販賣、
    轉讓或委託做為原料、材料、燃料、填土或其他經中央目的
    事業主管機關認定之用途行為，並應符合其規定者。又廢棄
    物之運輸屬「清除行為」，廢棄物之傾倒則屬「處理行為」
    （最高法院106 年度台上字第3834號判決意旨參照）。查被
    告明知桃園市○○區○○路0 段000 巷00號土地並非廢棄物清除
    許可文件內容之貯存場或轉運站，卻載運前開廢棄物至上開
    土地傾倒後堆置，依據上開規定，應屬廢棄物之清除、處理
    行為。
  ㈡核被告所為，係犯廢棄物清理法第46條第4 款後段之非法清
    理廢棄物罪及刑法第320 條第2 項之竊佔罪。其非法處理廢
    棄物前之非法清除行為，屬非法處理廢棄物之階段行為，不
    另論罪。
  ㈢又廢棄物清理法第46條第4 款前段之非法清理廢棄物罪，係
    以未依同法第41條第1 項規定領有廢棄物清除、處理許可文
    件而受託清除、處理廢棄物者為犯罪主體，再依該第41條第
    1 項前段以觀，可知立法者顯然已預定廢棄物之處理行為通
    常具有反覆實行之性質。是本罪之成立，本質上即具有反覆
    性，而為集合犯（最高法院104 年5 月26日第九次刑事庭會
    議決議參照）。上開見解雖係針對廢棄物清理法第46條第4
    款前段所為之解釋，然同條款後段係以領有廢棄物清除、處
    理許可文件卻未依許可文件內容清除、處理者為犯罪主體，
    參酌同法第41條第1 項前段規定，亦可認立法者預定廢棄物
    之清除、處理行為通常具有反覆實行之性質，自可為同一解
    釋而為集合犯，僅論以一罪。查被告雖有數次運輸上開廢棄
    物傾倒堆置之犯行，惟其所為係反覆從事廢棄物之清除、處
    理行為，本具反覆從事性質及延續性，應為集合犯之包括一
    罪。
  ㈣被告上開所為係一行為觸犯二罪名，為想像競合犯，應依刑
    法第55條規定，從一重之廢棄物清理法第46條第4 款後段之
    非法清理廢棄物罪處斷。
  ㈤依照司法院釋字第775 號解釋意旨及刑事訴訟法第161 條第1
     項規定可知，檢察官就前階段被告構成「累犯事實」負擔
    主張及舉證責任，並就後階段被告依累犯規定「加重其刑事
    項」負擔主張及說明責任（最高法院110 年度台上大字第56
    60號裁定意旨參照）。本件檢察官就被告有附件起訴書犯罪
    事實欄一、所載之累犯事實，業已提出被告之前案紀錄表在
    案（參起訴書之記載及偵卷第71頁至第83頁），且為被告所
    坦白承認（參本院審訴卷111 年8 月22日準備程序筆錄第3
    頁至第4 頁），應認足以證明被告累犯之事實。又檢察官於
    審理時主張被告一再涉犯刑事案件，請本院依累犯之規定加
    重其刑。而被告前因竊盜案件，經臺灣彰化地方法院以106
    年度易字第277 號判處有期徒刑6 月確定，已於107 年7 月
    27日執行完畢等情，有臺灣高等法院被告前案紀錄表在卷可
    參（見本院審訴卷第15至19頁) 。本院審酌其受徒刑之執行
    完畢，5 年以內故意再犯本案有期徒刑以上之罪，固合於刑
    法第47條第1 項規定，為累犯。惟審酌被告執行完畢之竊盜
    案件，與本案罪名、犯罪情節以及保護法益俱屬不同，難認
    其有特別惡性及對刑罰反應力薄弱，爰參酌司法院大法官會
    議釋字第775 號解釋意旨，不依刑法第47條第1 項規定加重
    其最低本刑。
  ㈥爰以行為人之責任為基礎，審酌被告因貪圖不法利益，未依
    廢棄物清除許可文件內容清除、處理廢棄物，而擅以未經許
    可之土地任意傾倒堆置廢棄物，竊佔他人土地，罔顧公益，
    對環境危害程度非輕，危害國民健康及環境衛生，所為非是
    。惟姑念其犯後坦承犯行，兼衡其犯罪之動機、目的、手段
    、素行、非法清理廢棄物之數量及獲利等一切情狀，量處如
    主文所示之刑。
四、沒收部分：
　　按犯罪所得，屬於犯罪行為人者，沒收之，於全部或一部不
    能沒收或不宜執行沒收時，追徵其價額；又犯罪所得，包括
    違法行為所得、其變得之物或財產上利益及其孳息，刑法第
    38條之1 第1 項前段、第3 項、第4 項分別定有明文。被告
    自承獲取新臺幣（下同）6,000 元之利益，核屬犯罪所得，
    應依刑法第38條之1 第1 項前段、第3 項、第4 項規定，宣
    告沒收，於全部或一部不能沒收或不宜執行沒收時，追徵其
    價額。
五、應適用之法條：
    刑事訴訟法第273 條之1 第1 項、第299 條第1 項前段、第
    310 條之2 、第454 條第2 項，廢棄物清理法第46條第4 款
    後段，刑法第11條前段、第320 條第2 項、第55條、第38條
    之1 第1 項前段、第3 項、第4 項。
六、如不服本判決應於收受判決後20日內向本院提出上訴書狀，
    並應敘述具體理由。其未敘述上訴理由者，應於上訴期間屆
    滿後20日內向本院補提理由書（均須按他造當事人之人數附
    繕本）「切勿逕送上級法院」。
本案經檢察官劉仲慧到庭執行職務。
中　　華　　民　　國　  111 　年　　9 　　月　　21　　日
                        刑事審查庭    法　官　呂曾達
以上正本證明與原本無異。
如不服本判決應於收受判決後20日內向本院提出上訴書狀，並應
敘述具體理由。其未敘述上訴理由者，應於上訴期間屆滿後20日
內向本院補提理由書(均須按他造當事人之人數附繕本)「切勿逕
送上級法院」。 
          　　　　　　　　　　　　　　書記官　楊淨雲
中　　華　　民　　國　　111 　年　　9 　　月　　22　　日
附錄本案論罪科刑依據之法條：
廢棄物清理法第46條
有下列情形之一者，處1 年以上5 年以下有期徒刑，得併科新臺
幣1500萬元以下罰金：
一、任意棄置有害事業廢棄物。
二、事業負責人或相關人員未依本法規定之方式貯存、清除、處
    理或再利用廢棄物，致污染環境。
三、未經主管機關許可，提供土地回填、堆置廢棄物。
四、未依第41條第1 項規定領有廢棄物清除、處理許可文件，從
    事廢棄物貯存、清除、處理，或未依廢棄物清除、處理許可
    文件內容貯存、清除、處理廢棄物。
五、執行機關之人員委託未取得許可文件之業者，清除、處理一
    般廢棄物者；或明知受託人非法清除、處理而仍委託。
六、公民營廢棄物處理機構負責人或相關人員、或執行機關之人
    員未處理廢棄物，開具虛偽證明。
中華民國刑法第320 條
意圖為自己或第三人不法之所有，而竊取他人之動產者，為竊盜
罪，處5 年以下有期徒刑、拘役或50萬元以下罰金。
意圖為自己或第三人不法之利益，而竊佔他人之不動產者，依前
項之規定處斷。
前二項之未遂犯罰之。
附件：
臺灣桃園地方檢察署檢察官起訴書
                                     111年度偵字第3872號
　　被　　　告　陳德順　男　52歲（民國00年0月0日生）
　　　　　　　　　　　　住彰化縣○○鎮○○路0段000號
                        居彰化縣○○鎮○○路0段000號
　　　　　　　　　　　　國民身分證統一編號：Z000000000號
上列被告因違反廢棄物清理法案件，業經偵查終結，認應提起公
訴，茲將犯罪事實及證據並所犯法條分敘如下：
　　　　犯罪事實
一、陳德順前因竊盜案件，經臺灣彰化地方法院106年度易字第2
    77號判決判處有期徒刑6月確定後，於民國107年7月27日執
    行完畢出監，詎其仍不知悔改，明知從事廢棄物貯存、清除
    、處理，應依據所核發之許可文件內容為之，竟基於竊佔以
    及未依許可文件內容清除、處理廢棄物之犯意，於110年10
    月21日凌晨1時許，兩度駕駛所任職之龍山環保工程行所提
    供之車牌號碼000-0000號自用小貨車，將龍山環保工程行自
    蘇麗春處所承包、原本應載運至收費處理廠之廢棄物，運至
    林瑞冠所經營之安得室內裝修工程有限公司（址設臺北市○○
    區○○○路0段00號，下稱安得公司）位在桃園市○○區○○路0段0
    00巷00號倉庫所屬土地（屬林瑞冠所有）上棄置，嗣安得公
    司員工於110年10月21日上午9時許察覺上址遭傾倒廢棄物即
    報警處理，桃園市政府環境保護局據報於110年10月22日下
    午2時20分許至上址稽查，確認其上遭棄置有大量一般廢棄
    物，後經警循線查知上情。
二、案經安得公司訴由桃園市政府警察局中壢分局報告偵辦。
　　　　證據並所犯法條
一、證據：
（一）被告陳德順於警詢時及偵查中所為之供述。
（二）告訴代理人即安得公司員工張妙貞於警詢時所為之指訴。
（三）土地所有權狀、建物所有權狀。
（四）證人即龍山環保工程行實際負責人鄒才華於警詢時所為之
      證述。
（五）證人蘇麗春於於警詢時所為之證述。
（六）桃園市政府環境保護局110年12月9日環清隊壢中字第1100
      105840號函及所附環境清潔稽查大隊稽查工作紀錄表（編
      號：0000000）與現場照片。
（七）車輛詳細資料報表。
（八）公司登記資料。
（九）刑案現場照片、監視器翻拍照片。
二、核被告所為，係犯第320條第2項之竊佔、廢棄物清理法第46
    條第4款之未依許可文件內容清除、處理廢棄物罪嫌。被告
    同日兩度在上址傾倒處理廢棄物之犯行，均係利用同一機會
    ，在密接之時、地，本於單一犯意接續進行，應包括於一行
    為予以評價，均為接續犯，請論以一罪。又被告以一行為同
    時觸犯上開2罪，為想像競合犯，請依刑法第55條規定，從
    一重之未依許可文件內容清除、處理廢棄物罪論處。至被告
    前有如犯罪事實欄所載之論罪科刑及執行情形，有本署刑案
    資料查註紀錄表附卷可憑，其於徒刑執行完畢5年內，故意
    再犯本案有期徒刑以上之罪，為累犯，請依刑法第47條第1
    項規定加重其刑。
三、依刑事訴訟法第251條第1項提起公訴。
  　此　致
臺灣桃園地方法院
中　　華　　民　　國　 111　　年　　4 　　月　　18　　日
　　　　                      檢察官 王柏淨
本件證明與原本無異
中　　華　　民　　國　 111　　年　　5 　　月　　4 　　日
　　　　　　　　　　　　　　　書記官 楊梓涵
所犯法條：廢棄物清理法第46條。
有下列情形之一者，處 1 年以上 5 年以下有期徒刑，得併科新
臺幣 1 千 5 百萬元以下罰金：
一、任意棄置有害事業廢棄物。
二、事業負責人或相關人員未依本法規定之方式貯存、清除、處
    理或再利用廢棄物，致污染環境。
三、未經主管機關許可，提供土地回填、堆置廢棄物。
四、未依第 41 條第 1 項規定領有廢棄物清除、處理許可文件
    ，從事廢棄物貯存、清除、處理，或未依廢棄物清除、處理
    許可文件內容貯存、清除、處理廢棄物。
五、執行機關之人員委託未取得許可文件之業者，清除、處理一
    般廢棄物者；或明知受託人非法清除、處理而仍委託。
六、公民營廢棄物處理機構負責人或相關人員、或執行機關之人
    員未處理廢棄物，開具虛偽證明。